臺灣桃園地方法院刑事判決　　　　　　 93年度簡上字第340號
上　訴　人　臺灣桃園地方法院檢察署檢察官
被　　　告　甲○○　男　43歲（民國50年3月29日生）
　　　　　　　　　　六號
選任辯護人　洪士淵律師
上上訴人因被告違反臺灣地區與大陸地區人民關係條例案件，不
服本院93年度桃簡字第1468號93年10月1 日所為第一審刑事簡易
判決（聲請簡易處刑案號：臺灣桃園地方法院檢察署93年度偵字
第99 44 號），提起上訴並移送併案審理（併案案號：臺灣桃園
地方法院檢察署93年度偵字第15090 號），本院管轄之第二審地
方法院合議庭判決如左：
    主  文
原判決撤銷。
甲○○連續法人之代表人，因執行業務違反不得僱用大陸地區之
人民在臺灣地區從事未經許可之工作之規定，處有期徒刑參月，
如易科罰金，以參佰元折算壹日。
    事  實
一、甲○○係擔任址設苗栗縣造橋鄉談文村談文湖23-4號之「力
    鋼企業有限公司」（下稱力鋼公司）之負責人，其明知鄭振
    安、陳梅英、何瑞華、吳鈿云、王命鳳、俞書平、林美珠、
    李子俊等係大陸地區人民，因探親獲准來臺，並未經許可在
    臺工作，及李子進、李子勤、王家官、魏由進、林華、念保
    潘、丁達雲、林福潮等係偷渡來台之大陸人民（違反國安法
    部分另案由檢察官偵辦），竟基於非法僱用大陸地區人民工
    作之概括犯意，先後於附表所示之各僱用時間起，以附表所
    示之僱用報酬，分別僱用鄭振安在桃園縣龜山鄉○○路○ 段
    634 巷2 之5 號自家工廠內，僱用前述其餘大陸人民在力鋼
    公司桃園縣大溪鎮美華里35-1號工廠內，從事機械零件鉋光
    、保險桿鉋光、秘書、烹飪、操作自動台及清潔等工作。又
    甲○○同時亦明知李子進、李子勤、王家官、魏由進、林華
    、念保潘、丁達雲、林福潮係偷渡入境之大陸地區人民，為
    違反國家安全法之犯人，不得任意予以藏匿，竟基於藏匿人
    犯之概括犯意，自附表所示之各僱用時間起，在力鋼公司上
    址宿舍提供李子進等食宿，加以藏匿。嗣經警分別於93年5
    月31日上午10時35分許在龜山鄉○○路○段310 號前及於93
    年9 月10日上午10時20分許在力鋼公司前址查獲。
二、案經桃園縣警察局龜山分局報請桃園地方法院檢察署檢察官
    偵查並聲請簡易判決處刑，及苗栗縣政府警察局竹南分局移
    請同署檢察官移請併案審理。
    理  由
一、上開犯罪事實，業據被告甲○○坦承不諱，並與證人即前揭
    受雇用之大陸人民鄭振安、陳梅英、何瑞華、吳鈿云、王命
    鳳、俞書平、林美珠、李子俊、李子進、李子勤、王家官、
    魏由進、林華、念保潘、丁達雲、林福潮證述情節一致，且
    有大陸地區人民行方不明詳細資料、大陸地區人民中華民國
    臺灣地區旅行證、力剛公司現場紀錄、大陸人民指認被告之
    口卡片及
    、國人入出境端末查詢報表、力剛公司查獲現場照片、苗栗
    縣警察局竹南分局製大陸地區人民中部處理中心非法入境大
    陸人民基本資料表暨查獲非法入境大陸人民名冊在卷可稽。
    是本件事證明確，被告犯行洵堪認定，應予依法論科。
二、按不得僱用大陸地區人民在台灣從事未經許可之工作，違反
    者應予處罰；又法人之代表人，因執行業務犯此項之罪者，
    除處罰行為人外，該法人亦應科以罰金刑，台灣地區與大陸
    地區人民關係條例第十五條第四款、第八十三條第一項、第
    三項前段分別定有明文。經查上開法條既係規定「法人之代
    表人，因執行業務犯前項之罪」，其代表人自非代罰之性質
    ，而係就法人部份併以科刑之兩罰規定甚明。又上開李子進
    、李子勤、王家官、魏由進、林華、念保潘、丁達雲、林福
    潮係偷渡來台之大陸地區人民，渠等未經許可入境，顯為違
    反國家安全法第三條第一項規定而觸犯同法第六條第一項之
    未經許可入境罪之犯人，被告甲○○予以提供食宿，即屬藏
    匿人犯之行為。核被告甲○○所為，就聲請簡易判決處刑部
    份，係犯違反臺灣地區人民與大陸地區人民關係條例第十五
    條第四款之不得僱用大陸地區人民在台灣地區從事未經許可
    之工作規定，應依上開條例第八十三條第一項論斷之罪，就
    併案部分，則係犯刑法第一百六十四條第一項之藏匿犯人罪
    及違反臺灣地區人民與大陸地區人民關係條例第十五條第四
    款、第八十三條第一項、第三項前段之法人之代表人，因執
    行業務違反不得僱用大陸地區人民在台灣地區從事未經許可
    工作之規定。被告先後多次僱用未經許可之大陸人民工作及
    藏匿人犯之犯行，均時間緊接，方法相同，觸犯構成要件相
    同之罪名，顯係基於概括犯意為之，均為連續犯，應依刑法
    第五十六條規定各論以一罪，並加重其刑。所犯上開二罪間
    具有方法、目的之牽連關係，應依刑法第五十五條之規定從
    一重之法人之代表人，因執行業務違反臺灣地區人民與大陸
    地區人民關係條例僱用未經許可之大陸人民工作罪處斷。至
    被告上開非法僱用或藏匿大陸地區人民陳梅英、何瑞華、吳
    鈿云、王命鳳、俞書平、林美珠、李子俊、李子進、李子勤
    、王家官、魏由進、林華、念保潘、丁達雲、林福潮之犯行
    ，雖未據檢察官聲請以簡易判決處刑，惟該部分犯罪事實，
    已據檢察官提起上訴並移請併案審理，與已聲請簡易判決之
    犯罪事實，有連續犯或牽連犯之裁判上一罪關係，係起訴效
    力所及，本院得併予審判；至力鋼公司雖依臺灣地區人民與
    大陸地區人民關係條例第八十三條第三項規定應科以罰金之
    刑，惟本件被告係甲○○而非力鋼公司，犯罪主體不同，本
    院無從併予審判，應由檢察官另行分案偵辦。
三、原審判決未及審酌被告非法僱用或藏匿大陸地區人民陳梅英
    、何瑞華、吳鈿云、王命鳳、俞書平、林美珠、李子俊、李
    子進、李子勤、王家官、魏由進、林華、念保潘、丁達雲、
    林福潮犯行，自有未洽，上訴意旨就此而為指摘，自屬有據
    ，應由本院予以撤銷改判。爰審酌被告於僱用大陸地區人民
    鄭振安經警查獲後，猶不知悔悟，再度僱用大陸地區人民陳
    梅英等十五人，其惡性非輕，惟念及目前臺灣中小企業本土
    勞工嚴重短缺，經營不易，及被告因此所得之利益，素行尚
    佳，犯後態度良好等一切情狀，量處如主文所示之刑，並諭
    知易科罰金之折算標準。
據上論斷，應依刑事訴訟法第四百五十五條之一第一項、第三項
、第三百六十九條第一項前段、第三百六十四條、第二百九十九
條第一項前段，臺灣地區與大陸地區人民關係條例第八十三條第
一項、第三項前段，刑法第十一條前段、第一百六十四條第一項
、第五十六條、第五十五條、第四十一條第一項前段，罰金罰鍰
提高標準條例第一條前段、第二條，判決如主文。
本案經檢察官蔡孟利到庭執行職務。
中　　華　　民　　國　　94　　年　　1 　　月　　19　　日
                       臺灣桃園地方法院刑事第一庭
                             審判長法  官  曾淑華
                                   法  官  朱美璘
                                   法  官  楊晴翔
不得上訴。
上正本證明與原本無異。
                                   書記官  劉晨輝
中　　華　　民　　國　　94　　年　　1 　　月　　19　　日
附錄本案論罪科刑依據之法條：
臺灣地區與大陸地區人民關係條例第83條：
違反第十五條第四款或第五款規定者，處二年以下有期徒刑、拘
役或科或併科新臺幣三十萬元以下罰金。
意圖營利而違反第十五條第五款規定者，處三年以下有期徒刑、
拘役或科或併科新臺幣六十萬元以下罰金。
法人之代表人、法人或自然人之代理人、受僱人或其他從業人員
，因執行業務犯前二項之罪者，除處罰行為人外，對該法人或自
然人並科以前二項所定之罰金。但法人之代表人或自然人對於違
反之發生，已盡力為防止行為者，不在此限。
中華民國刑法第164條
藏匿犯人或依法逮捕拘禁之脫逃人或使之隱避者，處二年以下有
期徒刑、拘役或五百元以下罰金。
意圖犯前項之罪而頂替者，亦同。
